最高法院刑事判決　　　　　　　　　　　　　　　九十一年度台上字第五八三六號
　　上　訴　人　甲○○
　　選任辯護人　錢師風律師
右上訴人因違反毒品危害防制條例等罪案件，不服台灣高等法院高雄分院中華民國九
十一年八月八日第二審判決（八十九年度上訴字第一四八七號，起訴案號：台灣屏東
地方法院檢察署八十七年度偵緝字第二五０、八二一號，八十八年度偵字第四五九號
），提起上訴，本院判決如左：
    主  文
原判決關於連續販賣第一級毒品及連續販賣第二級毒品部分撤銷，發回台灣高等法院
高雄分院。
其他上訴駁回。
    理  由
一關於發回部分：
本件原判決認定上訴人甲○○基於意圖販賣第一級毒品海洛因營利之概括犯意，自民
國八十六年三月間起，至八十六年九月二十四日十五時許止（起訴書誤載為二十五日
），在屏東縣林邊鄉○○村○○路四巷十四之二號住處及屏東縣新園鄉烏龍村某統一
超商旁等地，以新台幣（下同）五千元之價格，連續販賣第一級毒品海洛因共五次予
許志忠施用。又承前營利之犯意，意圖販賣而於八十六年九月初至同月二十四日間，
於不詳地點向不詳姓名年籍之人，以不詳金額購入第一級毒品海洛因一包（淨重三十
七點一九公克，純質淨重二十八點三三公克）。嗣於八十六年九月二十五日零時二十
五分許，上訴人駕駛Ｊ八｜九二三五號自小客車（該車係許志忠借予上訴人使用）載
許志忠至屏東縣萬丹鄉香社村茄苳仔腳十八之二號前，欲找林世雄時，為警查獲，並
於車牌號碼Ｊ八｜九二三五號自小客車內，查獲該包海洛因（淨重三十七點一九公克
，純質淨重二十八點三三公克），上訴人則趁隙逃逸後再承同一營利意圖，於八十七
年十二月十二日，在屏東縣潮州鎮豪門自助餐店前，以十萬元之代價，向綽號「阿益
」之人（真實姓名年籍不詳）購入第一級毒品海洛因三包（毛重三十三點七公克，淨
重三二、０四公克），嗣於八十七年十二月十二日二十四時許，在屏東市○○街三三
號四樓之一租住處，為警查獲並扣得該三包毒品海洛因。另又基於意圖販賣第二級毒
品安非他命營利之概括犯意，於八十七年一月初至一月十一日間，在不詳地點，向姓
名年籍不詳之人購入第二級毒品安非他命一大包（驗前毛重九四０公克，驗後毛重九
百三十九點九五公克），並將之與其所有預備供其販賣安非他命所用之電子磅秤一只
寄放於屏東縣潮州鎮○○街四七號七樓之二余秋風處，嗣於八十七年一月十二日十七
時三十分許，在余秋風前開住處查獲前開安非他命一大包及電子秤一個；後又承前販
賣第二級毒品安非他命之概括犯意，於八十七年六月九日二十一時許，以鄭金桂所有
之0000000000號呼叫器作為聯絡工具，在屏東縣東港鎮○○里○○○段六
三號，以四萬元之價格，販賣第二級毒品安非他命十三包（毛重共計四十七公克）予
莊榮田；又分別於八十七年六月二十七日、八十七年七月十七日，以上述呼叫器作為
聯絡工具，在屏東縣林邊鄉○○村○○路十四號，各以三千元之價格，連續販賣第二
級毒品安非他命共二次予王東貴施用，嗣於八十七年六月九日二十二時二十分許，在
屏東縣東港鎮○○里○○○段六三號，為警（高雄市警察局）查獲莊榮田及其向上訴
人所購之安非他命十三包（毛重共計四十七公克）；上訴人再承前出售安非他命營利
犯意，於八十七年十二月十二日，在前述屏東縣潮州鎮豪門自助餐店前，以六萬元之
代價，向綽號「阿益」之人購入第二級毒品安非他命二包（驗前毛重七四、八八公克
，驗後毛重共計七十四點八三公克），嗣於八十七年十二月十二日二十四時許，在屏
東市○○街三三號四樓之一租住處，為警查獲第二級毒品安非他命二包（驗前毛重七
四‧八八公克，驗後毛重共計七十四點八三公克）等情。因而撤銷第一審關於販賣第
一級毒品及販賣第二級毒品部分之判決，改判仍論處上訴人連續販賣第一級毒品（累
犯，處無期徒刑）及販賣第二級毒品（累犯）各罪刑，固非無見。
惟查：(一)、上訴人既否認有販賣第一級毒品海洛因予許志忠五次之事實，而許志忠雖
於警訊、偵查中供述其有向上訴人購買海洛因五次之情，但其於原審又供稱其施用之
海洛因係「在林園向一位朋友叫何風買的」，「我當時氣他（指上訴人）向我借車，
發生事情害我被抓，才如此說（向上訴人買過海洛因）的。」等語（見原審卷第一一
四頁），先後所述不一，而許志忠於警訊偵查中所供自八十六年三月間起至同年九月
二十四日十五時許止，以五千元之價格，向上訴人購買海洛因五次之詞，有何佐證？
原審未詳予調查說明，遽以其二人關係良好，應無於警、偵訊中誣陷之理，推定許志
忠所為供述可採，其採證已難謂無違誤。又依原判決事實所載上訴人向不詳姓名之人
購入海洛因一包（淨重三七‧一九公克），於八十六年九月二十五日零時二十五分許
，駕車載許志忠時，為警查獲，扣得該包海洛因亦是淨重三七‧一九公克等情，則該
包海洛因購入後，尚未賣出，原判決以警方在車上查扣之海洛因以為認定上訴人有販
賣海洛因五次予許志忠之佐證，顯不相適合，尤有證據上理由矛盾之違誤。(二)、原判
決認定上訴人於八十七年六月九日二十一時許，在屏東縣東港鎮大潭里，以四萬元之
價格，販賣第二級毒品安非他命十三包（毛重共計四十七公克）予莊榮田，嗣於同日
二十二時二十分許，為警查獲等情，但所查獲之十三包物品，是否確係安非他命，及
毛重是否共四十七公克，原判決並未說明其所憑之證據，自有理由不備之違誤。(三)、
原判決事實認定上訴人分別於八十七年六月二十七日、七月十七日，各以三千元之價
格，連續販賣安非他命二次予王東貴施用等情，既為上訴人所否認，且王東貴於原審
結稱：「那是警察叫我說是向被告買的，我沒有向被告買過。」等語（見原審卷第七
０頁），與其警訊所供不一，則對於王東貴是否有施用海洛因之情？如有，其來源為
何？警察訊問是否有叫該證人說是向上訴人買的等語？而認定王東貴向上訴人購買安
非他命二次之事實，除王東貴警訊之供詞外，有無其他佐證？凡此重要事項，攸關王
東貴證詞之真實性，殊有切實查明之必要，原審未詳加調查，遽以若上訴人未曾以該
（鄭金桂所申請之0000000000號）呼叫器為聯絡工具以販賣安非他命予王
東貴等人，則王東貴等人顯不可能知道上訴人持有該呼叫器，自無從於警訊中供述上
訴人曾使用該呼叫器等推測之詞，認定上訴人有販賣安非他命予王東貴之事實，其採
證亦有可議。上訴意旨指摘原判決關於販賣第一級毒品及販賣第二級毒品部分不當，
非無理由，應認此等部分有撤銷發回更審之原因。又原判決不另為無罪諭知之部分，
基於審判不可分之原則，併予發回，附此敘明。
二關於駁回部分：
(一)關於轉讓禁藥部分：
查第三審上訴書狀，應敘述上訴之理由，其未敘述者，得於提起上訴後十日內補提理
由書於原審法院，已逾上訴期間，而於第三審法院未判決前仍未提出上訴理由書狀者
，第三審法院應以判決駁回之，刑事訴訟法第三百八十二條第一項、第三百九十五條
後段規定甚明。本件上訴人甲○○因違反毒品危害防制條例等罪案件，不服原審判決
，於九十一年九月二日提起上訴，雖曾提出上訴理由狀，但就轉讓禁藥罪部分，並未
敘述上訴之理由，迄今逾期已久，於本院未判決前仍未提出上訴理由書狀，依上開規
定，此部分上訴自非合法，應予駁回。
(二)關於違反槍砲彈藥刀械管制條例部分：
按刑事訴訟法第三百七十七條規定，上訴於第三審法院，非以判決違背法令為理由，
不得為之。是提起第三審上訴，應以原判決違背法令為理由，係屬法定要件。如果上
訴理由狀並未依據卷內訴訟資料，具體指摘原判決不適用何種法則或如何適用不當，
或所指摘原判決違法情事，顯與法律規定得為第三審上訴理由之違法情形，不相適合
時，均應認其上訴為違背法律上之程式，予以駁回。上訴人甲○○關於違反槍砲彈藥
刀械管制條例部分上訴意旨略稱：上訴人為警逮捕，主動供認持有改造玩具手槍一支
，係以三十萬元之價格向綽號「阿華」之不詳姓名者購買，其槍枝既係改造玩具手槍
，其價格何來三十萬元，上訴人雖有自白，原審仍未依職權調查有無與事實相符，其
判決當然違背法令云云。惟查上訴人未經許可，無故持有可發射子彈之改造玩具手槍
一支之事實，不僅業經上訴人自首陳明在卷，且有其持有之改造手槍一支扣案為證，
而該改造槍枝機械性能良好，可擊發子彈，具殺傷力，亦有內政部警政署刑事警察局
鑑驗通知書附卷可稽，則上訴人自白其未經許可，無故持有可發射子彈之改造玩具手
槍一支，即與事實相符，原審據以論處上訴人罪刑，自無違背法令之情形。至於上訴
人無故持有之槍枝，其來源為何，是否確係以三十萬元購買，與其犯罪之成立無涉，
故原審就此縱未加以調查，仍顯然與判決無影響，上訴意旨執此指摘原判決此部分違
法情事，自與法律規定得為第三審上訴理由之違法情形，不相適合，依照上開說明，
上訴人此部分上訴，應認為違背法律上之程式，予以駁回。
據上論結，應依刑事訴訟法第三百九十七條、第四百零一條、第三百九十五條，判決
如主文。
中      華      民      國    九十一    年      十      月     十七     日
                              最高法院刑事第八庭
                                  審判長法官  莊  登  照
                                        法官  洪  明  輝
                                        法官  黃  一  鑫
                                        法官  魏  新  和
                                        法官  林  秀  夫
      右正本證明與原本無異
                                              書  記  官
中      華      民      國    九十一    年      十      月    二十三    日
